【裁判字號】    97,抗,40
【裁判日期】    970630
【裁判案由】    清償借款
【裁判全文】
臺灣嘉義地方法院民事裁定  97年度抗字第40號
抗  告  人  乙○○
相  對  人  甲○○○
上列抗告人因與相對人間聲請支付命令事件，對於民國97年5月1
4日本院嘉義簡易庭97年度司促字第6715號裁定提起抗告，本院
裁定如下：
   主  文
原裁定關於駁回抗告人就本裁定第二項請求之部分廢棄。
相對人應於本裁定送達後二十日之不變期間內，向抗告人清償新
台幣柒拾伍萬伍仟零貳拾壹元。
其餘抗告駁回。
原審聲請費用及抗告費用均由相對人負擔。
    理  由
一、原裁定意旨略以：按債務人對於支付命令未於法定期間提出
    異議者，支付命令與確定判決有同一效力，民事訴訟法第52
    1條定有明文。確定支付命令之效力既與確定判決同，其經
    發支付命令之法律關係，當事人自不得就之更行起訴，亦不
    得就同一訴訟標的另為支付命令之聲請（最高法院71年台上
    1742號判決參照）。查抗告人已於民國92年為與本件相同訴
    訟標的支付命令之聲請，有台灣嘉義地方法院92年度促字第
    14729號支付命令可證。故本件以違反一事不再理原則，其
    聲請難認為合法，應予駁回等語。
二、抗告意旨略以：相對人於84年7月31日向第三人嘉義縣阿里
    山農會（下稱阿里山農會）借款100萬元，抗告人為其連帶
    保證人，惟相對人無力清償，阿里山農會乃向抗告人求償並
    查扣薪水，至今抗告人已代相對人清償177萬元。因抗告人
    已於92年間向鈞院聲請對相對人發支付命令，亦經鈞院以92
    年度促字14729號裁定命相對人應向抗告人清償1,014,979元
    ，扣除該支付命令裁定之金額，相對人應再給付抗告人755,
    021元，故依民法第749條規定，相對人應再清償抗告人上述
    金額。綜上所述，原92年度促字14729號支付命令，未在本
    件聲請範圍，且本件聲請之證據為阿里山鄉農會最新之清償
    證明，與原92年度促字14729號支付命令所附之清償證明不
    同，故非同一事件，若依原審認定，則抗告人日後清償之債
    務，永遠無法向相對人請求，豈非事理之平，故原審裁定，
    尚有誤會等語。
三、經查：
（一）相對人於84年7月31日向阿里山農會借款100萬元，抗告人
      為其連帶保證人，惟相對人無力清償，阿里山農會乃向抗
      告人求償並查扣薪水，抗告人並自90年5月起至96年7月間
      ，因被查扣薪水，代相對人清償全部借貸債務含利息、違
      約金共計177萬元，此有原審卷附阿里山鄉農會出具之清
      償證明可資為憑，並經調閱本院86年度執字2943號執行案
      卷、本院92年度促字14729號支付命令案件，查核無誤。
（二）阿里山農會係因相對人未能清償借款100萬元，進而執本
      院86年執字第666號之債權憑證為執行名義，對抗告人及
      相對人等人為強制執行，其執行名義之內容為：「債務人
      應連帶給付債權人新臺幣100萬元，及自民國85年7月31日
      起至清償日止，按年息百分之12計算之利息，並自85年9
      月1日起至清償日止，其逾期在6個月以內者按上開利率百
      分之10，超過6個月者按上開利率百分之20計算之違約金
      」，此經調閱本院86年度執字2943號執行卷查明無誤。
（三）抗告人因阿里山農會之強制執行，迄92年6月9日止已代相
      對人償還1,014,979元，進而聲請本院對相對人核發支付
      命，並經本院核發：「相對人應於本命令送達後20日之不
      變期間內，向抗告人清償新台幣1,014,979元，及自民國
      92年6月9日起至清償日止，按年息百分之5計算之利息。
      並賠償督促程序費用新台幣113元」之支付命令，並已確
      定，此經調閱本院92年度促字14729號卷查明無誤。
（四）按保證人向債權人為清償後，於其清償之限度內，承受債
      權人對於主債務人之債權。但不得有害於債權人之利益（
      民法第749條）。如上所述，抗告人代相對人清償阿里山
      農會全部借貸債務後，依上述民法第749條之規定，阿里
      山農會原對相對人之債權即由抗告人承受。亦即阿里山農
      會原對相對人之全部債權（即債務人應連帶給付債權人新
      臺幣100萬元，及自民國85年7月31日起至清償日止，按年
      息百分之12計算之利息，並自85年9月1日起至清償日止，
      其逾期在6個月以內者按上開利率百分之10，超過6個月者
      按上開利率百分之20計算之違約金之債權），即移由抗告
      人承受。是抗告人代償177萬元後，其中100萬元之本金及
      96年7月後之利息及違約，暨其餘代償之77萬元（包含86
      年10月起至96年7月間之利息及違約），即移由抗告人承
      受。
（五）按利息不得滾入原本再生利息（民法第207條第1項前段）
      。如上所述，抗告人經聲請本院92年度促字14729號核發
      「相對人應於本命令送達後20日之不變期間內，向抗告人
      清償新台幣1,014,979元，及自民國92年6月9日起至清償
      日止，按年息百分之5計算之利息。並賠償督促程序費用
      新台幣113元」之支付命令，並已確定。是抗告人承受本
      金100萬可計利息部分業經核發支付命令確定，另77萬元
      （包含86年10月起至96年7月間之利息及違約）固可向相
      對人請求，惟依上述民法第207條第1項前段之規定，即不
      可再請求利息。
（六）次按所謂一部請求，係指以在數量上為可分之金錢或其他
      代替物為給付目的之特定債權，債權人任意將其分割而就
      其中之一部分為請求，但就其餘部分不放棄其權利者而言
      。就實體法而言，債權人本得自由行使一部債權；在訴訟
      上，則為可分之訴訟標的，其既判力之客觀範圍以訴之聲
      明為限度（最高法院91年度台上字第629號判決）。復按
      確定支付命令之效力既與確定判決同，其經發支付命令之
      法律關係，當事人自不得就之更行起訴，亦不得就同一訴
      訟標的另為支付命令之聲請（最高法院71年台上1742號判
      決參照）。經查，抗告人就代償177萬元，其中1,014,979
      元及利息年息百分之5部分，業經核發支付命令確定，此
      部分即不得再為支付命令之聲請。惟755,021元部分尚未
      為支付命令之聲請，衡諸本件債權得任意將其分割而就其
      中之一部分為請求之性質，程序上亦非不可分之訴訟標的
      ，本件自無民事訴訟法第253條一事不再理規定之適用。
      參之上述之最高法院見解，即可另行為支付命令之聲請，
      僅係不可再為利息之請求而已。從而抗告人請求核發相對
      人再給付抗告人755,021元之支付命令，應無不可，原審
      為駁回抗告人此部分之請求，自有違誤。抗告人意旨就此
      部分指摘原裁定不當，求予廢棄改判，為有理由，爰裁定
      如主文第1、2項所示。至於抗告人請求755,021元自即日
      起至清償日止，按年息百分之5計算之利息部分，即無理
      由，原裁定駁回抗告人此部分之請求並無不合。抗告意旨
      就此部分指摘原裁定不當，求予廢棄改判，為無理由，應
      予駁回。
四、依民事訴訟法第240條之4第3項、第95條、第78條，裁定如
    主文。
中    華    民    國    97    年    6     月    30    日
                  民事第一庭法  官  馮保郎
以上正本係照原本作成。
相對人對本裁定得於二十日內向本院提出抗告。
相對人如不於期間內提出抗告，本裁定與確定判判有同一效力。
中    華    民    國    97    年    7     月    1     日
                            書記官  王立梅


司法院資訊處製作；財團法人民間司法改革基金會備份。
